【裁判字號】    97,消債更,471
【裁判日期】    971020
【裁判案由】    更生事件
【裁判全文】
臺灣臺南地方法院民事裁定           97年度消債更字第471號
債  務  人  甲○○
代  理  人  林憲聰  律師
上列當事人因消費者債務清理事件聲請更生，本院裁定如下：
    主    文
債務人甲○○自中華民國97年10月20日上午10時起開始更生程序
。
    理    由
一、本件聲請意旨略以：債務人甲○○有不能清償債務之情事，
    且其無擔保或無優先權之債務總額未逾新臺幣（下同）1,20
    0萬元，復未經法院裁定開始清算程序或宣告破產，前雖與
    債權金融機構成立債務協商，然因(一)、債務人現今每月薪資
    收入為32,385元，若加上獎金（含績效、年終、考績）平均
    為43,772元，惟每月必要之家庭生活及扶養開支則為37,939
    元，負債顯然超過資產甚多，若遇有家人生病臨時急難支出
    ，將每月都入不敷出，已達不能清償債務或有不能清償之虞
    之程度。(二)、債務人之子林鼎原於民國95年間上托兒所每月
    增加支出7500元，嗣後債務人之母又急病住院該協商條件實
    已大大超過債務人所能負擔，債務人其間甚至申請96年8月
    、9 月延期清償，之後遂以申請勞工紓困貨款、公教急難貸
    款來負擔，於努力苦撐數期後，終無以為繼。(三)、債務人雖
    曾於95年消費者債務清理條例施行前，與各債權銀行就無擔
    保債務成立協商，然當時係因債權銀行人員不斷來電鼓吹，
    軟硬兼施，或謂未達成協商將繼續疲勞催收，或謂倘不接受
    該優息，將回復原來高利貸云云，致債務人逼不得已僅能受
    迫接受。綜上所述，債務人無法依協商條件清償協商額，實
    因不可歸責於己之事由，致履行顯有重大困難。為此，依消
    費者債務清理條例提出本件更生之聲請等語。
二、按債務人不能清償債務或有不能清償之虞者，得依本條例所
    定更生或清算程序，清理其債務。債務人無擔保或無優先權
    之債務總額未逾新臺幣一千二百萬元者，於法院裁定開始清
    算程序或宣告破產前，得向法院聲請更生。債務人與金融機
    構協商成立者，不得聲請更生或清算，但因不可歸責於己之
    事由，致履行顯有重大困難者，不在此限。本條例施行前，
    債務人依金融主管機關協調成立之中華民國銀行公會會員辦
    理消費金融案件無擔保債務協商機制與金融機構成立之協商
    ，準用前項之規定。消費者債務清理條例第3條、第42條第1
    項及第151條第5項、第6項分別定有明文。次按法院開始更
    生程序之裁定，應載明其年、月、日、時，並即時發生效力
    ，同條例第45條第1項亦有明文規定。
三、經查：
(一)、債務人甲○○前於消費者債務清理條例施行前，依金融主管
    機關協調成立之中華民國銀行公會會員辦理消費金融案件無
    擔保債務協商機制與金融機構於95年2月間成立協商，當時
    債務人之無擔保債務總額為3,321,634元，雙方原約定債務
    人每月應償還款項合計為41,600元，債務人自95年3月10日
    起開始依約繳款；上開協商金額自96年12月10日起調整為
    41,600元，繳款18期至23期不等，至97年5月止，其後即未
    再履行，惟對聯邦商業銀行之信用卡債權仍繳款正常。迄今
    尚欠如附表所示之債權金額等情，已據債務人提出協議書、
    無擔保債務還款計劃及臺灣銀行消費金融部函為證，且有各
    該債權銀行民事陳報狀附卷可稽，堪信為真實。
(二)、次查，債務人與其配偶共育有一名子女（5歲），債務人96
    年度執行業務及薪資等所得為525,726元，名下有汽車乙輛
    ；又其現任職於第三人法務部調查局，每月平均薪資金額約
    43,772元；而債務人之配偶則於台南市私立培安托兒所任職
    ，投保薪資17,280元，96年度股利憑單所得為51元，名下有
    臺南市○○區○○段412地號土地乙筆及門牌臺南市○○區
    ○○路446巷25弄9-1號房屋乙幢，汽車乙輛（財產總額為87
    0,450元）；此有勞保局電子閘門查詢作業被保險人投保資
    料查詢、稅務電子閘門財產所得調件明細表及債務人薪資明
    細表在卷足憑，可認債務人與其配偶每月薪資所得合計約為
    61,052元。
(三)、本件審酌我國97年度最低生活費標準為每人9,829元，有歷
    年最低生活費一覽表在卷足佐，惟上開生活費標準係按照政
    府公布最近一年平均每人消費支出（包含食品費、衣著鞋襪
    費、房租水電費、家居管理費、醫療保健費、交通通訊費、
    娛樂教育費及雜項支出）百分之60訂定，而成人部分之基本
    生活費用依此標準計算，雖屬適當，然子女部分既係依附於
    父母提供之住所共同生活，且其日常生活較為單純，是其基
    本生活費用當與成人之基本生活費用不同（如房租費、家居
    管理費、通訊費等費用項目即非年幼子女基本生活所需費用
    項目），因之年幼子女基本生活費用應參酌96年度每人免稅
    額77,000元計算每人每月基本生活所需約6,500元為適當。
    是依此計算，債務人及其配偶、子女每人每月基本生活費用
    合計約26,158元（計算式：9829×2＋6500=26158），則債
    務人家庭每月薪資所得扣除每月家庭基本生活費用後之餘額
    ，確已不能履行債務人依債務協商約定每月應償還之款項41
    ,600元，故債務人有不能清償債務之情形，堪以採認。又債
    務人之上開財產及工作收入無法同時支應債務人家庭每月基
    本生活費用及履行債務協商條件之客觀經濟狀況，應非屬因
    可歸責於己致其履行顯有重大困難之事由。此外，本件又查
    無債務人有消費者債務清理條例第6條第3項、第8條或第46
    條各款所定駁回更生聲請之事由存在，則債務人聲請更生，
    應屬有據，爰裁定如主文。
中    華    民    國    97    年    10    月    20    日
              民事第三庭    法      官  張季芬
上為正本係照原本作成。
本件不得抗告。
本裁定已於97年10月20日上午10時公告。
中    華    民    國    97    年    10    月    20    日
                            書  記  官  顏惠華
附表：債務人之債權人名稱、債權金額
┌───┬───────┬─────────────┐
│編號  │債權人名稱    │現存實際債權金額（新台幣）│
├───┼───────┼─────────────┤
│1     │臺灣銀行      │債務人迄今尚積欠本金518,71│
│      │安平分行      │0元，及自97年1月10日起至清│
│      │              │償日止，按年息3.568%計算之│
│      │              │利息及自97年2月11起至清償 │
│      │              │日止，其逾期在六個月以內者│
│      │              │按上開利率百分之十，逾期六│
│      │              │個月以上者按上開利率百分之│
│      │              │二十計算之違約金。        │
├───┼───────┼─────────────┤
│2     │臺灣土地銀行  │債務人迄今尚積欠95,596元，│
│      │              │其中94,915元自97年3月11日 │
│      │              │起至清償日止，按年息8.88% │
│      │              │計算之利息，並自97年3月11 │
│      │              │日起至清償日止，按上開利率│
│      │              │百分之20計算之違約金。並賠│
│      │              │償訴訟費用1,000元。       │
├───┼───────┼─────────────┤
│3     │臺北富邦商業銀│債務人尚積欠信用卡款項本金│
│      │行股份有限公司│163,747元，即依本金自97年6│
│      │              │月3日起至清償日止按年息   │
│      │              │19.69%計算之滯納利息。    │
├───┼───────┼─────────────┤
│4     │國泰世華商業銀│債務人尚積欠信用卡金額221,│
│      │行股份有限公司│343元：                   │
│      │              │(一)、本金：220,037元       │
│      │              │(二)、利息：1,306元（就本金 │
│      │              │    自97年6月10日起至97年6│
│      │              │    月20日止，按年息19.7% │
│      │              │    計算之利息            │
├───┼───────┼─────────────┤
│5     │香港上海匯豐銀│債務人迄至95年2月8日止，尚│
│      │行股份有限公司│積欠信用卡欠款102,538元， │
│      │              │及自97年3月11日違約後，按 │
│      │              │原借款契約約定利率計算之利│
│      │              │息76,663元。              │
├───┼───────┼─────────────┤
│6     │聯邦商業銀行  │債務人尚積欠信用卡金額150,│
│      │股份有限公司  │615元。                   │
├───┼───────┼─────────────┤
│7     │遠東國際商業銀│債務人尚積欠信用卡債權：  │
│      │行股份有限公司│(一)本金：128,828元         │
│      │              │(二)利息：11,459元（自97年1 │
│      │              │  月10日起至97年6月24日止 │
│      │              │  ，以本金金額按19.71%計算│
│      │              │  之利息）。              │
│      │              │(三)違約金：6,000元（自97年1│
│      │              │  月10日起至97年6月24日止 │
│      │              │  ，以每月1,000元計算之違 │
│      │              │  約金）。                │
│      │              │(四)、法訴費用：1,000元。   │
├───┼───────┼─────────────┤
│8     │臺灣新光商業銀│債務人截至97年5月27日止， │
│      │行股份有限公司│尚積欠247,486元，及就其中 │
│      │              │本金為232,647元，自97年5月│
│      │              │28日起至清償日止，按年息  │
│      │              │19.71%計算之利息及按上開利│
│      │              │息總額百分之十計算之違約金│
│      │              │。                        │
├───┼───────┼─────────────┤
│9     │陽信商業銀行  │債務人截至97年6月23日，尚 │
│      │股份有限公司  │積欠代墊款138,728元、循環 │
│      │              │息9,222元及違約金8,046元。│
├───┼───────┼─────────────┤
│10    │台新國際商業銀│債務人截至97年6月24日止， │
│      │行股份有限公司│尚積欠：                  │
│      │              │(一)、無擔保信用卡消費款項本│
│      │              │    金212,188元。         │
│      │              │(二)、擔當顏秀真汽車貸款之保│
│      │              │    證債務：              │
│      │              │    1.本金：97,223元。    │
│      │              │    2.利息：570元（自97年6│
│      │              │      月3日起至97年6月24日│
│      │              │      止，以本金金額按12.5│
│      │              │      %計算之利息）       │
├───┼───────┼─────────────┤
│11    │安泰商業銀行  │債務人尚積欠307,573元：   │
│      │股份有限公司  │(一)本金：250,318元。       │
│      │              │(二)利息：116,924元（自95年3│
│      │              │  月10日起至97年7月21日止 │
│      │              │  ，以本金金額按年利率19.7│
│      │              │  1%計算之利息）。        │
│      │              │(三)違約金：6,150元（自97年3│
│      │              │  月10日起至97年3月31日止 │
│      │              │  ，第1個月計收150元，第2 │
│      │              │  個月計收300元，第3個月至│
│      │              │  第6個月計收600元；自97年│
│      │              │  4月1日起，每月以1,500元 │
│      │              │  計收之違約金）。        │
├───┼───────┼─────────────┤
│12    │中國信託商業銀│債務人計至97年6月27日，尚 │
│      │行股份有限公司│積欠信用卡款項318,082元   │
└───┴───────┴─────────────┘


司法院資訊處製作；財團法人民間司法改革基金會備份。
